臺灣花蓮地方法院刑事判決　　　　　　　　　　　　　　八十九年度自字第二三號
　　自　訴　人　丙○○
　　代　理　人　乙○○
　　被　　　告　丁○○
　　　　　　　　戊○○
　　　　　　　　甲○○
　　　　　　　　己○○
右列被告因誣告案件，經自訴人提起自訴，本院判決如左：
    主  文
丁○○、戊○○、甲○○、己○○均無罪。
    理  由
一、自訴意旨略以：被告丁○○、戊○○係父子關係，被告甲○○、己○○係夫妻關
    係，彼等四人與自訴人之兄許煥宗合夥投資設立日順汽車駕訓班，明知自訴人僅
    因認識地土李闊而代為介紹，且合夥資本額為新台幣（下同）一千萬元，分作二
    份，被告等四人與許煥宗須各出資五百萬元，嗣許煥宗覓得牛昭月、許朝舜、李
    金洲、陳錦章等四人各出資一百萬元，已完成五百萬元之出資，自訴人雖列名為
    合夥人，惟並未出資。詎被告等四人僅出資二百五十萬元，尚有二百五十萬元未
    出資，竟冀免出資義務，誣指資本額僅為五百萬元，而認為自訴人帳目不清，涉
    有侵占罪嫌，向臺灣花蓮地方法院檢察署檢察官提出告訴，嗣經檢察官查明後以
    八十八年度偵字第一四００號為不起訴處分，因認被告等四人涉犯有誣告罪嫌。
二、按犯罪事實應依證據認定之，無證據不得推定其犯罪事實，又不能證明被告犯罪
    或其行為不罰者應諭知無罪之判決，刑事訴訟法第一百五十四條、第三百零一條
    第一項分別定有明文。又誣告罪之成立，須其申告內容完全出於憑空捏造，若所
    告尚非全然無因，衹因缺乏積極證明致被誣告人不受訴追處罰者尚難遽以誣告論
    罪。且誣告罪以告訴人所訴被訴人之事實必須完全出於虛構為要件，若有出於誤
    會或懷疑有此事實而為申告，以致不能證明其所訴之事實為真實，縱被訴人不負
    刑責，而告訴人本缺乏誣告之故意，亦難成立誣告罪名，最高法院四十三年台上
    字第二五一號、四十四年台上字第八九二號著有判例可參。訊據被告丁○○、戊○○、甲○○、己○○等四人均堅詞否認有前揭犯行，辯稱：合夥資本額確實為
    五百萬元，許煥宗與自訴人未經其他合夥人同意，擅自將彼等所有之股份轉讓予
    牛昭月等四人，並向牛昭月等四人謊稱資本額為一千萬元，而向彼等四人各詐得
    五十萬元，合計二百萬元，詎自訴人取得該等款項後僅支付廠商二百餘萬元，其
    餘以自訴人名義簽發之支票均遭退票，承包廠商因無法領取工程款而不願施工，
    工程延誤長達二年之久，且向被告等四人索取工程款，致使被告等四人懷疑自訴
    人涉有侵占罪嫌，乃向檢察官提起告訴，並非無據等語。經查：
  (1)被告戊○○係被告丁○○之子，被告己○○係被告甲○○之妻，均僅掛名性質，
    並未參與實際投資事宜，實際參與投資事宜者，僅被告丁○○與甲○○等語，為
    自訴人所自承。而臺灣花蓮地方法院檢察署八十八年度偵字第一四００號告訴自
    訴人侵占者為被告己○○、戊○○及牛昭月等四人，有告訴狀乙紙附於該案可參
    ，並未列名被告丁○○、甲○○為告訴人，故被告丁○○、甲○○既然從未向該
    管公務員告訴自訴人侵占，何來誣告之有？
  (2)許煥宗與被告丁○○、甲○○所召開之歷次股東會會議紀錄，均未曾記載該駕訓
    之總資本額，而許煥宗與被告丁○○於草創之初之磋商結果，資本額究為五百萬
    元或一千萬元，僅二人知悉，尚缺乏其他證據以資佐證。惟自訴人於八十五年十
    月二十日股東會議紀錄中記載持有百分之二十四．五股份，故當許煥宗招募牛昭
    月等四人之際，係將自訴人持有之全部股份連同許煥宗持有之百分之十五之股份
    ，各轉讓予牛昭月等四人各百分之十股份，並告悉資本額為一千萬元，每人須出
    資須一百萬元，被告丁○○招募被告甲○○之際則告悉資本額為五百萬元等情，
    為自訴人所自承，並有股東會議紀錄在卷可稽，致使股東間對於資本額究為多少
    產生誤會，許煥宗與自訴人又未妥為處理，而駕訓班施工期間，以自訴人名義簽
    發之支票復遭退票，此有支票及退票理由單多紙在卷可依，被告甲○○因而受到
    承包廠商李金盛之請求支付票款等情，亦據許煥宗於八十八年度偵字第四四八０
    號案件中所自承，故牛昭月等四人與被告戊○○、己○○始會懷疑自訴人與許煥
    宗涉嫌共同侵占，揆諸前開判例說明，尚難認為有誣告之故意。此外，復查無其
    他證據足資證明被告等四人有何誣告犯行，自應諭知被告等四人均無罪之判決。
三、據上論斷，應依刑事訴訟法三百四十三條、第三百零一條，判決如主文。
中　　　華　　　民　　　國　　九十一　　年　　　三　月　　　二十五  　　日
                                臺灣花蓮地方法院刑事庭
                                法　官  湯  文  章
右正本證明與原本無異。
如對本判決不服，應於送達後十日內，向本院提出上訴狀。（應抄附繕本）
                                法院書記官
中　　　華　　　民　　　國　　九十一　　年　　　三　月　　　二十五  　　日
